【裁判字號】    94,抗,2764
【裁判日期】    950331
【裁判案由】    假處分
【裁判全文】
臺灣高等法院民事裁定                  94年度抗字第2764號
抗  告  人  瑞鴻海事工程有限公司
法定代理人  甲○○
抗告人因與相對人松青營造有限公司等間假處分事件，對於中華
民國94年10月14日臺灣板橋地方法院94年度執全字第5152號所為
裁定提起抗告，本院裁定如下：
    主  文
抗告駁回。
抗告費用由抗告人負擔。
    理  由
一、按債權人就金錢以外之請求因請求標的之現狀變更，有日後
    不能強制執行，或甚難強制執行之虞，欲保全強制執行者，
    得聲請假處分；又，當事人於爭執之法律關係有定暫時狀態
    之必要者，亦得為假處分，民事訴訟法第532條、第538條定
    有明文。再，假處分僅為保全強制執行方法之一種；故苟合
    於上開假處分條件，並經債權人敘明假處分之原因存在，法
    院即得為准許假處分之裁定。至於主張之實體上理由，是否
    正當，乃屬本案問題，非假處分裁判中所能解決；又假處分
    原為在本案請求尚未經判決確定以前，預防將來債權人勝訴
    後，因請求標的之現狀變更，有日後不能強制執行或甚難執
    行之虞者而設，至債權人聲請假處分所主張之權利，債務人
    對之有所爭執者，應於現在或將來有訴訟繫屬時，請求法院
    為本案之判決，以資解決，尚非聲請假處分時，先應解決之
    問題（最高法院20年抗字第4號、69年台抗字第72號判例意
    旨參照）。
二、經查，本件相對人松青營造有限公司（下稱松青公司）在原
    法院主張其與抗告人於民國94年1 月29日訂立工程承攬協議
    書，約定抗告人應配合相對人松青公司承攬內容，承包施作
    工程項目，而相對人松青公司為清償前述工程款，預先簽發
    如原裁定附表所示之10張支票（下稱系爭支票）予抗告人。
    然因抗告人工程進度遲誤，相對人遂依民法第264條第1項規
    定行使同時履行抗辯權，並聲請假處分等情，業據相對人提
    出兩造簽訂之工程承攬協議書、支票影本以資釋明（見原法
    院94年度裁全字第8610號卷5－9頁），復陳明前開釋明如有
    不足，願供擔保以代釋明，原法院因而酌定擔保金額而為如
    原裁定主文第一項所示之假處分，委無不合。
三、抗告人雖辯稱：相對人松青公司於訴外人郭文仁未持抗告人
    開立之發票向其請款，即於請款程序不符之情況下，仍簽發
    系爭支票予郭文仁收取，顯與常情不符，況松青公司亦自承
    抗告人向其承攬之工程，於94年7 月間已遲延，豈有仍簽發
    系爭支票之理，足證抗告人未收取系爭支票，相對人松青公
    司應向支票收取人郭文仁聲請假處分；再原工程履約期限為
    94年7月31日，嗣因工程修改，於94年6月10日停工，94 年7
    月12日復工，系爭工程並無延誤之情事，相對人不得行使同
    時履行抗辯權，其聲請假處分之理由不備；又原裁定理由欄
    既謂乙○○與抗告人間無契約或債權債務關係存在，乙○○
    對抗告人即無民法第264條行使同時履行抗辯權並聲請假處
    分之權利，原裁定主文與理由顯有矛盾；況系爭支票中有4
    張係乙○○開立予訴外人東益海事工程有限公司，抗告人並
    未收受該4 張支票，原裁定顯與事實不符，為此求予廢棄原
    裁定等語。惟查所辯乃實體上問題，揆諸首開說明，仍應認
    抗告為無理由。
四、據上論結，本件抗告為無理由，爰裁定如主文。
中    華    民    國    95    年    3    月    31    日
                  民事第五庭  審判長法  官  林丁寶
                                    法  官  陳博享
                                    法  官  蔡芳齡
正本係照原本作成。
本裁定除以適用法規顯有錯誤為理由，並經本院許可外，不得再
抗告。如提起再抗告，應於收受後10日內委任律師為訴訟代理人
向本院提出再抗告狀。並繳納再抗告費新台幣１千元。
中    華    民    國    95    年    4     月    6     日
                                    書記官  蔡錦輝


司法院資訊處製作；財團法人民間司法改革基金會備份。
